【裁判字號】    95,聲,1129
【裁判日期】    950731
【裁判案由】    返還擔保金等
【裁判全文】
臺灣高雄地方法院民事裁定              95年度聲字第1129號
聲  請  人  乙○○
相  對  人  甲○○
上當事人間請求聲請行使權利事件，本院裁定如下：
    主      文
聲請駁回。
    理      由
一、按訴訟終結後，法院得依供擔保人之聲請，通知受擔保利益
    人於一定期間內行使權利並向法院為行使權利之證明，民事
    訴訟法第104 條第1 項第3 款後段定有明文。所謂「訴訟終
    結」係指本案之訴訟已經確定或和解等情形（最高法院民國
    87年度台抗字第454 號裁定意旨參照）。再因假處分或假扣
    押所供之擔保，係為擔保受擔保利益人因不當假處分或假扣
    押所受損害而設。倘執行法院已依聲請或依職權實施假處分
    或假扣押之執行者，則在執行法院撤銷其執行程序前，受擔
    保利益人所受損害仍可能繼續發生，損害額既未確定，自無
    強令其行使權利之理。故在假處分或假扣押所供之擔保，供
    擔保人依民事訴訟法第106 條準用同法第104 條第1 項第3
    款規定，聲請以裁定命返還其擔保金之場合，必待假處分或
    假扣押之執行程序已撤銷（如債權人收受假扣押或假處分裁
    定未逾30日者，應一併聲請撤銷該裁定），始得謂與民事訴
    訟法第104 條第1 項第3 款所定之「訴訟終結」相當（最高
    法院85年度台抗字第645 號、86年度台抗字第53號、87年度
    台抗字第234 號裁定意旨參照）。又按民事訴訟法第104 條
    第1 項第3 款所謂受擔保利益人行使其權利，係指行使因供
    擔保人惹起訴訟行為（廣義上包括執行行為）所生之損害賠
    償請求權（最高法院79年台抗字第118 號判例意旨參照）。
    再按「受擔保利益人行使權利」者，係指受擔保利益人向法
    院起訴或行使與起訴具有相同效果之訴訟行為（如聲請法院
    調解或聲請核發支付命令）而言（最高法院80年台抗字第41
    3 號判例要旨參照）。
二、聲請意旨略以︰聲請人前遵本院94年度裁全字第7812號假扣
    押民事裁定，為擔保假扣押強制執行，曾提供新臺幣（下同
    ）90000 元，以本院94年度存字第4801號擔保提存事件受理
    在案。茲聲請本院通知受擔保利益人即相對人於一定期間內
    行使權利，並向本院為行使權利之證明等情，且提出假扣押
    裁定為證。
三、聲請人主張上情，業據其提出假扣押裁定為佐，固堪認為實
    在。惟查，本件聲請人係因假扣押裁定，而向提存所供擔保
    聲請假扣押執行，則揆諸前揭說明，於假扣押程序終結前，
    即難謂本件訴訟業已終結。次查，所謂假扣押程序終結，必
    待執行法院依聲請或依職權撤銷其執行程序，始足當之。末
    查，本件聲請人聲請假扣押強制執行相對人財產，現相對人
    財產仍於假扣押執行程序狀態中乙節，業據本院依職權調取
    假扣押卷宗核閱無訛，堪予認定。揆諸上揭說明，本件假扣
    押執行程序，即屬未終結。從而，聲請人聲請限期命相對人
    行使權利，核與首揭規定不符，應予駁回。
四、依民事訴訟法第104 條第1 項第3 款，裁定如主文。
中    華    民    國    95    年    7     月    31    日
                  民事第二庭 法      官  黃呈熹
正本證明與原本無異。
如不服本裁定應於送達後10日內向本院提出抗告狀，並繳納裁判
費新台幣1000元。
中    華    民    國    95    年    7     月    31    日
                             法院書記官  曾瓊玉


司法院資訊處製作；財團法人民間司法改革基金會備份。
